【裁判字號】    97,交聲,1178
【裁判日期】    970912
【裁判案由】    聲明異議
【裁判全文】
臺灣彰化地方法院交通事件裁定        97年度交聲字第1178號
原處分機關  交通部公路總局臺中區監理所彰化監理站
即移送機關
異  議  人  甲○○
即受處分人
上列異議人即受處分人因違反道路交通管理處罰條例案件，對於
交通部公路總局臺中區監理所彰化監理站民國97年8 月18日所為
之處分（原處分案號：彰監四字第裁64—ZIC027749 號），聲明
異議，本院裁定如下：
    主  文
異議駁回。
    理  由
一、原處分意旨略以：異議人即受處分人甲○○於民國96年10月
    17日下午4 時9 分許，駕駛其所有之車牌號碼3592-FJ 號自
    小客車，行經國道五號雪山隧道南下方向17.5公里處，因「
    於雪山隧道內行車未保持50公尺以上安全距離（非壅塞時段
    ）」之違規事實，為內政部警政署國道公路警察局第九警察
    隊以公警局交字第ZIC027749 號舉發違反道路交通管理事件
    通知單逕行舉發，並完成送達程序，異議人未於期限內到案
    ，遂於97年8 月18日以彰監四字第裁64─ZIC027749 號裁決
    書，裁處罰鍰新臺幣（下同）6000元，並記違規點數1 點，
    於法應無不合等語。
二、聲明異議意旨略以：異議人對於上揭違規事實並無異議，但
    因工作地點在臺北，並未住在戶籍地，而未收到罰單致逾期
    繳納罰鍰而遭裁處6000元部分，爰依法聲明異議云云。
三、按汽車行駛於高速公路及快速公路，行駛於長度4 公里以上
    或經該管公路管理機關公告之隧道，應保持50公尺以上之行
    車安全距離。如因隧道內道路壅塞、事故或其他特殊狀況導
    致車速低於每小時20公里或停止時，仍應保持20公尺以上之
    安全距離，高速公路及快速公路管制規則第16條第4 款定有
    明文。汽車行駛於高速公路、快速公路或設站管制之道路，
    不遵使用限制、禁止、行車管制及管理事項之管制規則而有
    未保持安全距離之行為，處汽車駕駛人3000元以上6000元以
    下罰鍰。汽車駕駛人有道路交通管理處罰條例第33條第1 項
    之情形者，除依該條項處罰鍰外，並予記違規點數1 點。道
    路交通管理處罰條例第33條第1 項第2 款、第63條第1 項第
    1 款分別定有明文。
四、經查：
    （一）本件受處分人即異議人甲○○所有之車牌號碼3592-F
          J 號自小客車，於96年10月17日下午4 時9 分許，行
          經國道五號雪山隧道南下方向17.5公里處，因「於雪
          山隧道內行車未保持50公尺以上安全距離（非壅塞時
          段）」之違規事實，為內政部警政署國道公路警察局
          第九警察隊以公警局交字第ZIC027749 號舉發違反道
          路交通管理事件通知單逕行舉發，並完成送達程序，
          異議人未於期限內到案，遂於97年8 月18日以彰監四
          字第裁64─ZIC027749 號裁決書裁處等情，有上開舉
          發違反道路交通管理事件通知單及交通部公路總局臺
          中區監理所彰化監理站違反道路交通管理事件裁決書
          各1 紙及舉發照片2 張在卷可稽，復為異議人所不爭
          執，是上開事實足堪認定。
    （二）異議人雖以前詞置辯，惟按行為人有本條例之情形者
          ，應填製舉發違反道路交通管理事件通知單，並於被
          通知人欄予以勾記，逕行舉發者，應按已查明之資料
          填註車牌號碼、車輛種類、車主姓名或地址，並於通
          知單上方空白處加註逕行舉發之文字後，由舉發機關
          送達被通知人；處理違反道路交通管理事件，有關文
          書送達之程序，依行政程序法之規定，違反道路交通
          管理事件統一裁罰基準及處理細則第11條第1 項第4
          款、第5 條分別定有明文。送達，於應受送達人之住
          居所、事務所或營業所為之。於應送達之處所不獲會
          晤應受送達人時，得將文書付與有辦別事理能力之同
          居人、受僱人或應送達處所之接收郵件人員。送達，
          不能依前2 條規定為之者，得將文書寄存送達地之地
          方自治或警察機關，並作送達通知書2 份，1 份黏貼
          於應受送達人住居所、事務所、營業所或其就業處所
          門首，另1 份交由鄰居轉交或置於該送達處所信箱或
          其他適當位置，以為送達。前項情形，由郵政機關為
          送達者，得將文書寄存於送達地之郵政機關。寄存機
          關自收受寄存文書之日起，應保存3 個月，行政程序
          法第72條第1 項前段、第73條第1 項、第74條亦分別
          定有明文。至行政程序法關於送達規定所稱之「住居
          所」係民法上之概念，以住所而言，自係指當事人依
          一定事實，足認以久住之意思，住於一定之地域者，
          即為設定其住所於該地；所謂「一定事實」，包括戶
          籍登記、居住情形等，而於無其他居住事實足以認定
          當事人之住居所時，尤應以戶籍登記資料為主要依據
          ，此亦據法務部90年法律字第047647號函釋明確。
    （三）查上開舉發通知單，於97年1 月8 日由內政部警政署
          國道公路警察局第九警察隊委由郵政機關送達至異議
          人當時之戶籍地「彰化縣伸港鄉○○村○○路147 號
          」，因未獲會晤異議人本人，亦無受領文書之同居人
          、受雇人或應送達處所知接收郵件人員，即於97年1
          月12日將該通知單寄存在送達地之彰化縣伸港郵局，
          並作成送達通知書2 份，1 份黏貼於應受送達人住居
          所門首，另1 份置於該送達處所信箱內，以為送達等
          情，此有內政部警政署國道公路警察局公警局交字第
          ZHZI C027749號舉發通知單、送達證書影本及內政部
          警政署國道公路警察局第九警察隊97年6 月10日公警
          九交字第0970971936號函各1 紙附卷可參，是該舉發
          通知單業已完成合法送達程序無誤。
    （四）另按道路交通管理處罰條例第23條第1 項規定，汽車
          所有人名稱、地址如有變更，應向公路監理機關辦理
          登記。異議人甲○○之戶籍地自94年4 月11日起即遷
          入「彰化縣伸港鄉○○村○○路147 號」，此有異議
          人之戶籍資料表1 紙在卷可稽。是異議人因故未居住
          戶籍地，本應依上開規定，向公路監理機關辦理登記
          ；異議人既未辦理此項變更登記，核係異議人自己之
          過失，不可歸責於原舉發機關或監理機關。原舉發機
          關無從得知異議人之實際居住處所為何，依法定地址
          寄送違規通知單，因未獲會晤本人亦無受領文書之同
          居人、受雇或應送達處所接收郵件人員，而依法改以
          寄存送達方式，該送達程序自屬合法無疑，縱應受送
          達人實際上未領取郵件，仍不影響原已發生之送達效
          力。異議人既未於原舉發通知單應到案日期96年12月
          7 日前到案說明，則原處分機關於97年8 月18日依道
          路交通管理處罰條例第33條第1 項第2 款、第63條第
          1 項及違反道路交通管理事件統一裁罰基準表等規定
          ，以彰監四字第裁64－ZIC027749 號裁決書裁處罰鍰
          6000元，並記違規點數1 點，經核尚無違誤，本件聲
          明異議人之異議為無理由，應予駁回。
據上論斷，應依道路交通案件處理辦法第19條，裁定如主文。
中    華    民    國    97    年    9     月    12    日
                  交通法庭法  官  胡宜如
以上正本證明與原本無異。
如不服本裁定，應於裁定送達後5 日內向本院提出抗告狀。
中    華    民    國    97    年    9     月    12    日
                          書記官  蕭秀吉


司法院資訊處製作；財團法人民間司法改革基金會備份。
